【裁判字號】    98,交易,52
【裁判日期】    980323
【裁判案由】    業務過失傷害
【裁判全文】
臺灣臺北地方法院刑事判決              98年度交易字第52號
公  訴  人  臺灣臺北地方法院檢察署檢察官
被      告  乙○○
上列被告因業務過失傷害案件，經檢察官提起公訴（98年度偵字
第45號），本院判決如下：
    主  文
乙○○從事業務之人，因業務上之過失傷害人致重傷，處有期徒
刑伍月，如易科罰金，以新臺幣壹仟元折算壹日。
    事  實
一、乙○○係統展企業有限公司司機，負責載送貨物，為從事駕
    駛業務之人，於民國97年4 月30日9 時30分許，駕駛車牌號
    碼：7703－BB號營業小貨車，沿臺北縣新店市○○路往三民
    路22巷方向倒車時，本應注意汽車倒行時，應顯示倒車燈光
    或手勢後，謹慎緩慢後倒，並應注意其他車輛及行人，而依
    當時情形，並無不能注意之情事，竟僅顯示倒車燈光，卻疏
    未注意行人，促使行人避讓情況下，即貿然倒車，適有行人
    己○○正推承載有丁○○、戊○○之嬰兒車行走在臺北縣新
    店市○○路往三民路22巷方向道路邊緣行走時，即遭乙○○
    駕駛前揭車輛自後方撞擊，造成己○○、丁○○、戊○○3
    人倒地，己○○因此受有胸部挫傷併左鎖骨骨折、左側第二
    至第八肋骨骨折、左側肩胛骨骨折、脾臟破裂內出血、左側
    血氣胸之傷害，且因脾臟破裂出血，天主教會耕莘醫院旋即
    於97年5 月1 日進行脾臟切除術，達身體健康重大不治之重
    傷害程度，丁○○則受有左臉頰挫傷、下巴及右嘴角擦傷之
    傷害，戊○○受有左臉頰挫擦傷之傷害。乙○○肇事後在未
    被有偵查犯罪職務之公務員發覺前，留在現場向前往處理之
    臺北縣政府警察局新店分局警員承認為肇事人，自首上情，
    接受裁判。
二、案經己○○、丁○○、戊○○之法定代理人丙○○、甲○○
    訴由臺灣臺北地方法院檢察署檢察官偵查公訴。
    理  由
壹、證據能力
    按被告以外之人於審判外之言詞或書面陳述，除法律有規定
    者外，不得作為證據。又被告以外之人於審判外之陳述，雖
    不符前4 條之規定，而經當事人於審判程序同意作為證據，
    法院審酌該言詞陳述或書面陳述作成時之情況，認為適當者
    ，亦得為證據。當事人、代理人或辯護人於法院調查證據時
    ，知有第159 條第1 項不得為證據之情形，而未於言詞辯論
    終結前聲明異議者，視為有前項同意，刑事訴訟法159 條第
    1 項、第159 條之5 分別定有明文。查證人即告訴人己○○
    於警詢及偵查時所為之陳述，固係審判外之陳述而屬傳聞證
    據，惟檢察官、被告乙○○就上開審判外之陳述，於本院審
    理中，並不爭執證據能力，復未曾於言詞辯論終結前聲明異
    議，而本院審酌該等證人陳述作成時之情況，並無違法取證
    及證明力過低之瑕疵，亦認以之作為證據為適當，依前揭規
    定說明，自得為證據。
貳、實體方面
一、上揭犯罪事實，業據被告乙○○於本院審理中坦承不諱（見
    本院98年3 月9 日準備程序筆錄第2 頁），核與證人己○○
    於警詢及偵查中指述甚詳（見98年度偵字第45號偵查卷第24
    頁、97年度他字第10259 號偵查卷第12頁至第13頁），復有
    道路交通事故現場圖1 紙、道路交通事故調查報告表(一)(二)、
    車禍現場照片6 幀、現場監視器拍攝畫面光碟1 片及本院98
    年3 月9 日勘驗筆錄1 份附卷可稽，而本件證人己○○、丁○○、戊○○係因本件車禍而受有上開傷害，亦有天主教耕
    莘醫院診斷證明書3 紙附卷足憑。足徵被告前揭自白與事實
    相符合，堪予採信。
二、按汽車倒車時，應顯示倒車燈光或手勢後，謹慎緩慢後倒，
    並應注意其他車輛及行人，道路交通安全規則第110 條第2
    款定有明文。查被告駕駛貨車欲為倒車，自應注意上開安全
    規定，且依當時並無使之不能注意之情形，竟疏未注意及此
    ，貿然倒車以致肇事，足認被告對本件車禍之發生顯有過失
    甚明。又被害人己○○、丁○○、揚嘉熙因本件車禍受有前
    述傷害，被害人之傷害結果與被告之過失行為間，顯有相當
    因果關係。公訴人起訴雖認被告尚有在倒車警示裝置無效之
    情況下，貿然倒車，導致車禍事故之過失云云，然依被告於
    本院審理中一再供稱：伊駕駛之車輛倒車時只會閃燈、不會
    有警示聲音等語（見本院98年3 月9 日審理筆錄第4 頁），
    且經本院當庭勘驗現場監視器錄影光碟內容，又因該監視器
    攝影角度問題，以致無法查知本案肇事車輛於斯時是否有開
    啟倒退警示燈光等情，此復有本院勘驗筆錄1 份在卷可憑（
    98 年3月9 日審判筆錄第4 頁），此外，本院亦無其他積極
    證據可資認定被告有此違規行為，公訴意旨容有誤會。再者
    ，被告駕駛前開車輛倒車時，竟疏未注意行人，促使行人避
    讓，即貿然倒車，以致不慎由後方撞擊正推行乘載有被害人
    丁○○、戊○○嬰兒車之被害人己○○，造成人車倒地受傷
    ，已如前所述，且以被告於本院審理中供稱：伊駕駛之車輛
    倒車時只會閃燈、不會有警示聲音等情，則依此情觀之，被
    害人己○○顯無從查知被告正自其背後駕駛車輛倒車駛來，
    並為適當之避讓措施，是被害人即行人己○○於本案並無任
    何過失可言，併此敘明。綜述，本件事證明確，被告犯行堪
    予認定，應予依法論科。
三、按其他於身體或健康，有重大不治或難治之傷害，屬於刑法
    上所指之重傷，刑法第10條第4 項第6 款定有明文。且所謂
    重傷之意義，既指身體與健康兩者而言，則脾臟為人體器官
    之一，若遭切除，即不可復得，自影響人身器官之完整，已
    屬重大不治之情形，而脾臟之切除，雖其功能在西醫觀點可
    由其他淋巴組織替代，但卻有增加特殊感染機率，即人體免
    疫力減低，就人體自然防衛體系而言，若免疫能力之降低，
    身體遭受外界侵入之危險相對增加，對身體及健康之影響不
    可不謂重大，況脾臟之切除，其所主掌對身體之主要功能喪
    失，對人體將有重大影響，亦為中醫所肯定，從而脾臟既毀
    敗至不治而割除，應屬重傷害無誤（最高法院89年台上字第
    3263號、87年台上字第2281號判決意旨可資參照）。本件被
    害人己○○因本件車禍除受有胸部挫傷併左鎖骨骨折、左側
    第二至第八肋骨骨折、左側肩胛骨骨折、脾臟破裂內出血、
    左側血氣胸之傷害外，並於車禍翌日進行脾臟切除術，揆諸
    前開判決意旨，其傷勢自符合刑法第10條第4 項第6 款所規
    定之重傷害。又刑法上所謂「業務」，乃指其本人直接所選
    擇生活上之地位而言（最高法院20年上字第789 號判例參照
    ），查被告係統展企業有限公司之小貨車司機，且其上揭行
    為時是在執行載運貨物之駕駛業務，業據其自承在卷，是被
    告於執行業務時過失致被害人己○○、丁○○、戊○○各受
    有上開傷害，核其所為，係犯刑法第284 條第2 項後段之業
    務過失致重傷害罪（己○○部分）、及同條第2 項前段之業
    務過失傷害罪（揚嘉恩、戊○○部分）。被告一過失駕車行
    為，同時致被害人己○○、丁○○、戊○○受有前述重傷害
    及普通傷害結果，觸犯構成要件不相同之罪名，為想像競合
    犯，應從一重之業務過失致重傷害罪論處。被告於車禍發生
    後，留在現場向前往處理之警員承認為肇事人，接受裁判，
    有臺北縣政府警察局新店分局道路交通事故肇事人自首情形
    記錄表1 份在卷可憑，是其係對於未發覺之罪自首而受裁判
    ，應依刑法第62條前段之規定減輕其刑。爰審酌被告素行、
    過失程度、被害人並無過失，被害人所受傷勢，且被告迄今
    仍未與被害人達成和解等一切情狀，量處如主文所示之刑，
    並諭知易科罰金之折算標準。
據上論斷，依刑事訴訟法第299 條第1 項前段，刑法第284 條第
2 項、第55條、第62條前段、第41條第1 項前段，刑法施行法第
1 條之1 ，判決如主文。
本案經檢察官楊雅清到庭執行職務。
中    華    民    國    98    年    3     月    23    日
                        臺灣臺北地方法院刑事第十七庭
                                    法  官  賴淑美
上正本證明與原本無異。
如不服本判決應於收受送達後10日內向本院提出上訴書狀，並應
敘述具體理由；其未敘述上訴理由者，應於上訴期間屆滿後20日
內向本院補提理由書（均須按他造當事人之人數附繕）「切勿逕
送上級法院」。
                                    書記官  許翠燕
中    華    民    國    98    年    3    月    23    日
附錄本案判決法條全文：
中華民國刑法第284條
(過失傷害罪)
因過失傷害人者，處6 月以下有期徒刑、拘役或500 元以下罰金
，致重傷者，處1 年以下有期徒刑、拘役或500 元以下罰金。
從事業務之人，因業務上之過失傷害人者，處1 年以下有期徒刑
、拘役或1,000 元以下罰金，致重傷者，處3 年以下有期徒刑、
拘役或2,000元以下罰金。


司法院資訊處製作；財團法人民間司法改革基金會備份。
